臺灣高等法院刑事判決　　　　　　　 100年度上訴字第3072號
上　訴　人
即　被　告　趙建銘
選任辯護人　法律扶助戴銀生律師
上列上訴人因毒品危害防制條例案件，不服臺灣板橋地方法院
100年度訴字第712號，中華民國100年9月16日第一審判決（起訴
案號：臺灣板橋地方法院檢察署100年度毒偵字第525號），提起
上訴，本院判決如下：
    主  文
原判決撤銷。
趙建銘施用第一級毒品，處有期徒刑捌月。扣案之第二級毒品
甲基安非他命肆包（其中包合計驗餘淨重貳點壹伍貳捌公克，
另壹包驗餘淨重零點貳玖壹捌公克）均沒收銷燬。
    事  實
一、趙建銘前因施用毒品案件，經臺灣板橋地方法院以97年度毒
    聲字第1270號裁定送觀察、勒戒後，認有繼續施用毒品之傾
    向，再經同法院以97年度毒聲字第2581號裁定令入戒治處所
    施以強制戒治，於民國98年9月18日（起訴書誤載為98年1月
    19日）執行完畢釋放，並由臺灣板橋地方法院檢察署檢察官
    以98年度戒毒偵字第692 號為不起訴處分確定。詎於上開強
    制戒治執行完畢釋放後5 年內，竟基於同時施用第一級毒品
    海洛因、第二級毒品甲基安非他命之犯意，於99年12月28日
    晚上10時許，在其位於新北市○○區○○街21巷9弄2號4 樓
    住處內，以將海洛因、甲基安非他命混雜置入吸食器之玻璃
    球內燒烤吸聞所生煙氣之方法，施用第一級毒品海洛因、第
    二級毒品甲基安非他命1次。嗣為警於99年12 月29日22時10
    分許，在新北市板橋區○○○路89巷1弄5號前查獲，並扣得
    第二級毒品甲基安非他命4包（其中3包合計淨重2.1530公克
    ，驗餘合計淨重2.1528公克；另1包淨重0.2920 公克，驗餘
    淨重0.2918公克），經警採集其尿液檢體送驗結果，呈鴉片
    類嗎啡陽性反應及安非他命類之陽性反應，始悉上情。
二、案經新北市政府警察局新莊分局報請臺灣板橋地方法院檢察
    署檢察官偵查起訴。
    理  由
一、對於前開時地施用第一級毒品海洛因、第二級毒品甲基安非
    他命之事實，被告趙建銘於本院準備程序時及審判時供承不
    諱。其於被查獲時經警採取尿液，送請臺灣檢驗科技股份有
    限公司檢驗結果，檢出有鴉片類嗎啡陽性反應及安非他命類
    陽性反應，有該公司100年1月19日濫用藥物檢驗報告（見偵
    卷第56頁）附卷可稽。而第一級毒品海洛因施用入人體後，
    水解還原成嗎啡，再循嗎啡之代謝方式排出體外，已經行政
    院衛生署藥物食品檢驗局（73）藥檢壹字第030221號說明綦
    詳，為法院職務上知悉之事實。又被告於99年12月29日22時
    10分許，在新北市板橋區○○○路89巷1弄5號前為警查獲，
    當場從其隨身攜帶之包包內扣得白色透明結晶物3 包、白色
    微黃透明結晶物1 包，嗣上開扣案物經送交通部民用航空局
    航空醫務中心鑑驗結果，確認均係第二級毒品甲基安非他命
    無訛，其中3 包白色透明結晶物之合計淨重2.1530公克，驗
    餘合計淨重2.1528公克；另1 包白色微黃透明結晶物之淨重
    0.2920公克，驗餘淨重0.2918公克等情，此有上開扣案物可
    資為證，並有搜索扣押筆錄、扣押物品錄表（見偵卷第12至
    14頁）、採證照片（見偵卷第19至24頁）、交通部民用航空
    局航空醫務中心100年1 月18日航藥鑑字第1000140號毒品鑑
    定書（見偵卷第44頁）在卷足憑。
二、被告之尿液檢體送鑑結果，除呈安非他命類陽性反應外，因
    檢出可待因濃度值92ng/ml、嗎啡濃度值339 ng/ml，經判定
    亦呈鴉片類嗎啡陽性反應乙節，觀諸上揭臺灣檢驗科技股份
    有限公司100年1月19日濫用藥物檢驗報告所示甚明。依照上
    述說明，並審酌目前國內社會最常見之鴉片類毒品為海洛因
    ，已足認定被告除施用甲基安非他命之外，其於99年12月30
    日凌晨0時55分許為警採尿前回溯26 小時內之某時（不包括
    其為警逮捕後人身自由受拘束之期間），亦有施用第一級毒
    品海洛因至灼。另原審為求慎重，依被告之聲請，調取警方
    當時所採集被告之尿液，並經被告之同意採集其DNA 檢體，
    送鑑確認該尿液是否與被告DNA 檢體相符及是否含有嗎啡代
    謝物，結果略以：「(一)送驗尿液1 瓶及註明「趙建銘」之
    唾液棉棒，其檢出之粒線體DNA 序列均相同，研判該尿液很
    有可能（機率99.70%以上）來自趙建銘或其同母系血緣關係
    之人；(二)該尿液經檢驗嗎啡濃度為376ng/ml，可待因濃度
    為63 ng/ml（註：本局尿液檢驗之鴉片類毒品篩驗與確認閾
    均為100ng/ml）」等情，有法務部調查局DNA鑑識實驗室100
    年5月26日調科肆字第10000200760號鑑定書、法務部調查局
    100年6 月2日調科壹字第10000345620號鑑定書、100年6月9
    日調科壹字第10000384560號函各1份（見原審卷第61至64頁
    、第66頁、第68頁）可憑，益徵被告確有施用第一級毒品海
    洛因無誤。被告於本院準備程序供認同一時地施用海洛因及
    甲基安非他命等情明確(見本院卷第38頁)，雖嗣後於本院審
    理時又稱伊本來只是施用甲基安非他命，但可能綽號「小曾
    」之上游所交付之毒品摻有海洛因、安非他命2 種成份，致
    其尿液採驗結果呈鴉片類嗎啡陽性反應、甲基安非他命陽性
    反應云云。惟第一級毒品海洛因及第二級毒品甲基安非他命
    之成分有別，對於習於施用毒品之被告，於施用毒品之際當
    可察知所施用之毒品摻有海洛因，是被告縱以上詞置辯，亦
    難卸免其施用海洛因之主觀故意。又參酌上開嗎啡成分在人
    體代謝最長可能時間26小時，及被告尿液檢體所驗出之嗎啡
    濃度值並非極高，但已超出閾值範圍，並經鑑定機關判定呈
    鴉片類之陽性反應，足見被告辯稱其係99年12月28日晚上10
    時施用海洛因、甲基安非他命之時間，為其於同年月30日凌
    晨0時55分經警採尿前回溯26小時(不包括其為警逮捕後人身
    自由受拘束之期間）之可能施用毒品海洛因之代謝時間內，
    是被告辯稱其係99年12月28日晚上10時許，一次施用海洛因
    、甲基安非他命一情，經查卷內並無與之相左之事證，且其
    供述施用之時間與海洛因、甲基安非他命毒品在經人體施用
    後，最長代謝時間之客觀科學證據並不相違，是被告自白其
    於99年12月28日晚上10時許，在上開處所同時施用海洛因、
    甲基安非他命之事實，與卷內其他事證可相互佐證，足徵其
    自白為可信，是被告施用第一級毒品、第二級毒品之犯行，
    應堪認定。
三、被告前因施用毒品案件，經臺灣板橋地方法院以97年度毒聲
    字第1270號裁定送觀察、勒戒後，認有繼續施用毒品之傾向
    ，再經同法院以97年度毒聲字第2581號裁定令入戒治處所施
    以強制戒治，於98年9 月18日執行完畢釋放，並由臺灣板橋
    地方法院檢察署檢察官以98年度戒毒偵字第692 號為不起訴
    處分確定等情，此有本院被告前案紀錄表存卷可考。被告於
    上開強制戒治執行完畢釋放後5 年內，再犯本案施用第一、
    二級毒品罪，均應依法訴追、處罰。綜上所述，本案事證明
    證，被告犯行堪予認定，應依法論科。
四、查海洛因、甲基安非他命係毒品危害防制條例第2條第2項所
    1款、第2款稱之第一、二級毒品，被告予以施用，核其所為
    ，係犯毒品危害防制條例第10條第1項、第2項之施用第一級
    毒品、第二級毒品罪。其持有上開毒品之低度犯為，應為較
    高度之施用毒品犯行所吸收，不另論罪；又被告係同一時地
    施用海洛因及甲基安非他命，為一行為同時觸犯施用第一、
    二級毒品罪，為想像競合犯，應從一重之施用第一級毒品海
    洛因罪論處。
五、原審因認被告事證明確，予以論罪科刑，固非無見，惟查：
    被告上訴後，於本院審理時已供認同一時地同時施用海洛因
    及甲基安非他命等情，原審未及審酌，認定被告施用第一、
    二級毒品罪，為數罪併罰，與現有卷證資料不符，即有可議
    ，被告上訴意旨指摘原判決以數罪併罰論罪科刑不當，為有
    理由，自應由本院將原判決撤銷改判，爰審酌被告前因施用
    毒品，曾接受強制戒治之執行完畢，獲有不起訴處分之寬典
    ，仍不知抗拒毒品誘惑，竟漠視法令而再施用毒品，且一次
    混雜2 種毒品施用，非但戕害自我身心健康，對於社會風氣
    、治安亦潛有相當危害，且自偵查起、原審均否認施用海洛
    因之事實，且其供認一再反覆，犯罪後態度難謂良好，兼衡
    其犯罪之動機、目的、手段、尿液檢體所驗出之毒品代謝物
    濃度值及犯罪後之態度等一切情狀，分別量處如主文第二項
    所示之刑，以示懲儆。扣案之甲基安非他命4包（其中3包合
    計淨重2.1530公克，驗餘合計淨重2.1528公克；另1 包淨重
    0.2920公克，驗餘淨重0.2918公克），為本案查獲之第二級
    毒品，不問屬於犯人與否，均應依毒品危害防制條例第18條
    第1項前段規定諭知沒收銷燬之。
六、據上論斷，應依刑事訴訟法第369條第1 項前段、第364條、
    第299條第1項前段，毒品危害防制條例第10條第1項、第2項
    、第18條第1 項前段，刑法第11條前段、第55條，判決如主
    文。
本案經檢察官壽勤偉到庭執行職務。
中    華    民    國   100    年    12    月    20    日
                  刑事第六庭  審判長法  官  邱同印
                                    法  官  郭豫珍
                                    法  官  黃惠敏
以上正本證明與原本無異。
施用第一級毒品部分如不服本判決，應於收受送達後10日內向本
院提出上訴書狀，其未敘述上訴之理由者並得於提起上訴後10日
內向本院補提理由書（均須按他造當事人之人數附繕本）「切勿
逕送上級法院」。
其餘不得上訴。
                                    書記官  陳豪達
中    華    民    國   100    年    12    月    22    日
附錄：本案論罪科刑法條全文
毒品危害防制條例第10條
施用第一級毒品者，處 6 月以上 5 年以下有期徒刑。
施用第二級毒品者，處 3 年以下有期徒刑。